臺灣臺中地方法院刑事判決　　　　　　 100年度易字第1623號
公訴人　臺灣臺中地方法院檢察署檢察官
被　告　侯文俊
上列被告因詐欺案件，經檢察官提起公訴（99年度偵字第21000
號)，被告於準備程序就被訴事實為有罪之陳述，本院合議庭裁
定由受命法官獨任進行簡式審判程序，判決如下：
    主    文
侯文俊幫助意圖為自己不法之所有，以詐術使人將本人之物交付
，處有期徒刑柒月。緩刑肆年，並應於判決確定後壹年內向公庫
支付新臺幣貳拾萬元之金額。扣案附表二編號一至十一所示之物
均沒收。
    犯罪事實
一、侯文俊曾在統綸資訊股份有限公司（下稱統綸公司）擔任網
    路工程師，於民國95年5月間，未向主管機關申請許可，非
    法經營網路電話（指將語音訊號壓縮成數據資料封包後，透
    過網路傳送之系統）之第二類電信業務，嗣經警方查獲詐騙
    集團利用侯文俊所架設之網路電話系統，對大陸地區人民實
    施詐騙，國家通訊傳播委員會遂將侯文俊函送臺灣臺北地方
    法院檢察署檢察官偵辦，惟該署檢察官偵查結果，以侯文俊
    所涉詐欺取財罪之犯罪嫌疑不足，於96年3月27日，以95年
    度偵字第15165號（下稱前案）為不起訴處分確定。
二、侯文俊於前案終結後，可預見非法經營網路電話業務者，無
    須遵守第二類電信事業管理規則關於業者應保存電信通信紀
    錄6個月及核對及登錄其用戶之資料等規定，極易成為詐騙
    集團實施電話詐騙及規避查緝之管道，竟仍基於縱使發生亦
    不違反本意之幫助詐欺取財犯意，自97年11月起至99年6月1
    3日止，在臺中市○區○○路1段191號10樓之2，未經主管機
    關許可而架設網路電話系統，經營方式為：其向臺灣、大陸
    地區、香港等地之電信業者購買話務（指資料經由電信業者
    所架設之電腦機房，傳送至傳統電話機上之服務），再販賣
    已設定好路由之語音閘道器（即GATEWAY，指在網路端與傳
    統電話端之間做轉換的設備），給包括詐騙集團在內之網路
    電話客戶端，使客戶端得以透過語音閘道器連線至使用侯文
    俊架設之網路電話系統，再轉接至上游電信業者之話務系統
    ，侯文俊另透過遠端遙控軟體，為客戶端設定各項參數及教
    導其等使用「語音群發軟體」（又稱語音廣告系統，可透過
    網路電話將語音檔播送給不特定對象），而客戶必須先購買
    儲值點數，匯款或轉帳金額至侯文俊所指定之金融機構帳戶
    ，方能撥打網路電話及接受侯文俊之服務。其後，果有吳
    吉、張嘉宏、黃威凱、彭弘毅、林筱真、鄭淵澤、陳祈達、
    陳彥瑋、張澄文、蒲昌奕、吳建勳等人所組成之詐騙集團（
    下稱吳吉集團，其等所犯詐欺取財罪，經臺灣臺中地方法
    院檢察署檢察官以99年度偵字第7935號、9723號提起公訴，
    由本院以99年度易字第1680號判決有罪，上訴後，臺灣高等
    法院臺中分院以99年度上易字第1415號駁回上訴確定），自
    98年9月間某日起至99年3月30日止，在臺北縣淡水鎮（現已
    改制為新北市淡水區○○○○路1段3巷16、18號3樓之房屋
    （下稱淡水機房），透過電腦主機及語音閘道器，連線至侯
    文俊向臺灣固網股份有限公司所申請之IP：219.80.164.187
    （裝機地址在臺中市○區○○路1段191號10 樓之2），以侯
    文俊所架設之網路電話系統，不斷發送語音檔給隨機選定之
    大陸地區民眾，語音內容係告知民眾有涉及訴訟之法院郵件
    未領取或電信費用未繳納等不實訊息，待大陸地區民眾依詐
    騙語音所留電話回撥時，吳吉集團成員即指示民眾匯款至
    大陸地區之人頭金融帳戶（大陸地區民眾受騙匯款情形詳如
    附表一）。臺灣臺中地方法院檢察署檢察官指揮警方於99年
    3 月30日在吳吉位於臺北縣淡水鎮○○路23號3樓之22之
    住處執行搜索後，扣得隨身碟、帳冊等贓證物，經向本院聲
    請對IP：21 9.80.164.187實施通訊監察，發現侯文俊仍未
    撤除網路語音服務，自99年5月24日至99年6月13日，仍有其
    他詐騙集團連線至該位址，使用網路電話對大陸地區民眾進
    行詐騙。侯文俊即以上述方式，幫助詐騙集團實施詐欺取罪
    。後於99年8月18日，臺灣臺中地方法院檢察署檢察官另指
    揮新竹市警察局至臺中市○區○○路1段191號10樓之2執行
    搜索，扣得附表二所示之物。
三、案經新竹市警察局移送臺灣臺中地方法院檢察署檢察官偵查
    起訴。
    理    由
一、本件被告所犯係死刑、無期徒刑、最輕本刑為3年以上有期
    徒刑以外之罪，被告於準備程序中就被訴事實為有罪之陳述
    ，經告知簡式審判程序之旨，並聽取公訴人及被告之意見後
    ，本院合議庭認為適宜而依刑事訴訟法第273條之1第1項規
    定，裁定由受命法官獨任進行簡式審判程序，且依同法第27
    3條之2、第159條第2項之規定，不適用傳聞法則有關限制證
    據能力之相關規定，合先敘明。
二、訊據被告對於上開犯罪事實於本院審理時自白認罪，核與另
    案被告吳吉、張嘉宏、鄭淵澤、張澄文、黃威凱、彭弘毅
    、林筱真、陳祈達、陳彥瑋、蒲昌奕、吳建勳所述利用被告
    所提供之網路電話系統詐騙被害人情節相符，並有搜索扣押
    筆錄、詐騙資料、教戰手冊、被害人資料、現場照片、帳冊
    資料影本、吳吉所用隨身碟勘查報告、搜索照片、通訊監
    察譯文、侯文俊書寫之網路電話路由示意圖、臺灣固網股份
    有限公司用戶基本資料、IP：
    219.80.164.1 87通訊監察卷宗、新竹市警察局99年6月4日
    竹市警刑科偵字第0990019680號通訊監察執行情形報告書在
    卷可稽，足認被告之白自與事實相符，堪予採信。本案事證
    明確，應依法論罪科刑。
三、按刑法上之幫助犯，係對於犯罪與正犯有共同之認識，而以
    幫助之意思，對於正犯資以助力，而未參與實施犯罪之行為
    者而言，迭據最高法院著有75年度臺上字第1509號、84年度
    臺上字第5998號及88年度臺上字第1270號判決意旨可供參照
    。是以，如未參與實施犯罪構成要件之行為，且係出於幫助
    之意思提供助力，即屬幫助犯，而非共同正犯。本案被告提
    供網路電話系統予吳吉集團，雖使該集團成員得共同基於
    詐欺取財之犯意，向被害人詐取財物，然被告單純提供網路
    電話系統供人使用之行為，並不等同於向被害人施以欺罔之
    詐術行為，且亦無證據證明被告有參與詐欺取財犯行之構成
    要件行為，是被告提供網路電話系統供人使用之行為，對於
    吳吉集團遂行詐欺取財犯行，資以助力，揆諸上開判決意
    旨，核被告所為，係犯刑法第30條第1項前段、第339條第1
    項之幫助詐欺取財罪。又被告幫助他人犯前開詐欺取財罪，
    依刑法第30條第2項之規定，按正犯之刑減輕之。被告以一
    幫助詐欺之行為幫助詐騙集團詐騙附表一所示被害人得逞，
    係一行為觸犯數罪名之想像競合犯，應從一重論以一罪處斷
    。
三、爰審酌被告提供網路電話系統予他人使用，不顧該系統可能
    遭他人用以作為犯罪工具，逃避犯罪之查緝，嚴重破壞社會
    治安及有礙金融秩序，助長犯罪歪風，並增加追緝犯罪及被
    害人尋求救濟之困難，惟被告犯罪後坦承犯行，表示悔意，
    態度尚佳暨其生活狀況、品行、智識程度等一切情狀，量處
    如主文所示之刑，以示懲儆。
四、查被告前未曾受有期徒刑以上刑之宣告，素行尚佳，有臺灣
    高等法院被告前案紀錄表在卷可按。被告經此偵審程序，應
    已知所警惕，信無再犯之虞，因認被告所受刑之宣告，以暫
    不執行為適當，爰依刑法第74條第1項第1款規定，併予宣告
    緩刑4年，以啟自新。惟被告法觀念仍有不足，為使其於緩
    刑期間內，能深知戒惕，避免緩刑之宣告遭撤銷，且導正其
    行為與法治之觀念，爰併予宣告於判決確定後1年內向公庫
    支付新臺幣貳拾萬元之金額。
五、扣案附表二編號一至十一所示之物，為被告所有，分別為本
    供案犯罪所用或預備之物，應依刑法第38條第3項、第1項第
    2款規定宣告沒收。至附表二編號十二至二十一所示之物，
    被告均否認係供其犯本案或因本案犯罪所得之物，復查無積
    極事證足資證明確與本案犯罪有關，自不得宣告沒收，末此
    敘明。
六、據上論斷，應依刑事訴訟法第449條第1項前段、第3項、第
    454條第2項，刑法第339條第1項、第30條第1項前段、第2項
    、第55條、第74條第1項第1款、第2項第4款、第38條第3項
    、第1項第2款，刑法施行法第1條之1第1項，第2項前段，判
    決如主文。
本案經檢察官周佩瑩到庭執行職務。
中    華    民    國   100    年    7     月    13    日
                  刑事第十庭  法  官  劉正中
以上正本證明與原本無異。
如不服本判決應於收受送達後10日內向本院提出上訴書狀，並應
敘述具體理由；其未敘述上訴理由者，應於上訴期間屆滿後20日
內向本院補提理由書（均須按他造當事人之人數附繕本）「切勿
逕送上級法院」。
                              書記官  黃英寬
中    華    民    國   100    年    7     月    13    日
附錄本判決論罪科刑之法條：
刑法第30條：
幫助他人實行犯罪行為者，為幫助犯。雖他人不知幫助之情者，
亦同。
幫助犯之處罰，得按正犯之刑減輕之。
刑法第339條第1項：
意圖為自己或第三人不法之所有，以詐術使人將本人或第三人之
物交付者，處5年以下有期徒刑、拘役或科或併科1千元以下罰金
。
 附表一：
┌──┬──────┬───┬───┬───┬─────┐
│編  │詐騙日期    │第1 線│第2 線│第3 線│大陸地區人│
│號  │            │成  員│成  員│成  員│民受詐騙而│
│    │            │      │      │      │匯款之金額│
│    │            │      │      │      │金額（人民│
│    │            │      │      │      │幣/ 元）  │
├──┼──────┼───┼───┼───┼─────┤
│ 一 │98年11月3日 │妞    │鄭淵澤│鄭淵澤│1,800     │
├──┼──────┼───┼───┼───┼─────┤
│ 二 │98年11月3日 │陳彥瑋│鄭淵澤│張嘉宏│7,000     │
├──┼──────┼───┼───┼───┼─────┤
│ 三 │98年11月9日 │妞    │鄭淵澤│不詳  │12,000    │
├──┼──────┼───┼───┼───┼─────┤
│    │98年11月9日 │陳彥瑋│忠    │張嘉宏│14,500    │
│    ├──────┼───┼───┼───┼─────┤
│    │98年11月9日 │陳彥瑋│忠    │張嘉宏│6,800     │
│ 四 ├──────┼───┼───┼───┼─────┤
│    │98年11月9日 │陳彥瑋│忠    │張嘉宏│10,900    │
│    ├──────┼───┼───┼───┼─────┤
│    │98年11月9日 │陳彥瑋│忠    │張嘉宏│2,700     │
├──┼──────┼───┼───┼───┼─────┤
│    │98年11月10日│妞    │忠    │張嘉宏│4,800     │
│ 五 ├──────┼───┼───┼───┼─────┤
│    │98年11月11日│妞    │忠    │張嘉宏│5,800     │
├──┼──────┼───┼───┼───┼─────┤
│    │98年11月17日│妞    │鄭淵澤│張嘉宏│8,800     │
│ 六 ├──────┼───┼───┼───┼─────┤
│    │98年11月17日│妞    │鄭淵澤│張嘉宏│24,900    │
├──┼──────┼───┼───┼───┼─────┤
│    │98年11月19日│陳彥瑋│鄭淵澤│張嘉宏│90,000    │
│    ├──────┼───┼───┼───┼─────┤
│ 七 │98年11月19日│陳彥瑋│鄭淵澤│張嘉宏│40,000    │
│    ├──────┼───┼───┼───┼─────┤
│    │98年11月19日│陳彥瑋│鄭淵澤│張嘉宏│110,000   │
├──┼──────┼───┼───┼───┼─────┤
│    │98年12月某日│陳彥瑋│陳祈達│張嘉宏│7,800     │
│    ├──────┼───┼───┼───┼─────┤
│ 八 │98年12月某日│陳彥瑋│陳祈達│張嘉宏│5,000     │
│    ├──────┼───┼───┼───┼─────┤
│    │98年12月某日│陳彥瑋│陳祈達│張嘉宏│13,000    │
├──┼──────┼───┼───┼───┼─────┤
│    │98年12月某日│妞    │鄭淵澤│張嘉宏│84,000    │
│    ├──────┼───┼───┼───┼─────┤
│    │98年12月某日│妞    │鄭淵澤│張嘉宏│51,000    │
│ 九 ├──────┼───┼───┼───┼─────┤
│    │98年12月某日│妞    │鄭淵澤│張嘉宏│6,000     │
│    ├──────┼───┼───┼───┼─────┤
│    │98年12月某日│妞    │鄭淵澤│張嘉宏│10,000    │
├──┼──────┼───┼───┼───┼─────┤
│    │98年12月某日│妞    │忠    │張嘉宏│2,000     │
│ 十 ├──────┼───┼───┼───┼─────┤
│    │98年12月某日│妞    │忠    │張嘉宏│5,000     │
├──┼──────┼───┼───┼───┼─────┤
│十一│98年12月某日│忠    │張澄文│張嘉宏│27,400    │
├──┼──────┼───┼───┼───┼─────┤
│十二│99年1月13日 │春    │張澄文│張嘉宏│22,000    │
├──┼──────┼───┼───┼───┼─────┤
│十三│99年1月14日 │陳彥瑋│陳祈達│陳祈達│4,600     │
├──┼──────┼───┼───┼───┼─────┤
│    │99年1 月14日│春    │鄭淵澤│鄭淵澤│3,500     │
│十四├──────┼───┼───┼───┼─────┤
│    │99年1 月14日│春    │鄭淵澤│鄭淵澤│3,400     │
├──┼──────┼───┼───┼───┼─────┤
│    │99年1月19日 │陳彥瑋│張澄文│鄭淵澤│24,800    │
│    ├──────┼───┼───┼───┼─────┤
│十五│99年1 月19日│陳彥瑋│張澄文│鄭淵澤│5,000     │
│    ├──────┼───┼───┼───┼─────┤
│    │99年1 月19日│陳彥瑋│張澄文│鄭淵澤│5,000     │
├──┼──────┼───┼───┼───┼─────┤
│十六│99年1 月19日│陳彥瑋│陳祈達│張嘉宏│34,000    │
├──┼──────┼───┼───┼───┼─────┤
│十七│99年1月25日 │春    │陳祈達│陳祈達│2,570     │
├──┼──────┼───┼───┼───┼─────┤
│十八│99年1月26日 │春    │張澄文│張嘉宏│20,000    │
├──┼──────┼───┼───┼───┼─────┤
│十九│99年1月27日 │陳彥瑋│陳祈達│鄭淵澤│45,000    │
├──┼──────┼───┼───┼───┼─────┤
│二十│99年2月3日  │陳彥瑋│鄭淵澤│鄭淵澤│2,800     │
├──┼──────┼───┼───┼───┼─────┤
│二一│99年2月4日  │彭弘毅│陳祈達│鄭淵澤│40,000    │
├──┼──────┼───┼───┼───┼─────┤
│二二│99年2月4日  │春    │張澄文│張澄文│50,000    │
├──┼──────┼───┼───┼───┼─────┤
│二三│99年2月5日  │林筱真│不詳  │張嘉宏│92,200    │
├──┼──────┼───┼───┼───┼─────┤
│二四│99年2月某日 │ 春   │張嘉宏│鄭淵澤│20,000    │
├──┼──────┼───┼───┼───┼─────┤
│二五│99年2月23日 │彭弘毅│陳祈達│陳祈達│2,400     │
├──┼──────┼───┼───┼───┼─────┤
│二六│99年2月23日 │陳彥瑋│彭弘毅│陳祈達│1,500     │
├──┼──────┼───┼───┼───┼─────┤
│二七│99年2月24日 │饅頭  │陳祈達│陳祈達│5,000     │
├──┼──────┼───┼───┼───┼─────┤
│二八│99年2月26日 │蒲昌奕│鄭淵澤│陳祈達│4,800     │
├──┼──────┼───┼───┼───┼─────┤
│二九│99年3月1日  │林筱真│陳祈達│陳祈達│6,900     │
├──┼──────┼───┼───┼───┼─────┤
│三十│99年3月2日  │陳彥瑋│鄭淵澤│張嘉宏│26,400    │
├──┼──────┼───┼───┼───┼─────┤
│三一│99年3月3日  │林筱真│張澄文│張嘉宏│2,900     │
├──┼──────┼───┼───┼───┼─────┤
│三二│99年3月17日 │蒲昌奕│陳祈達│張嘉宏│6,000     │
├──┼──────┼───┼───┼───┼─────┤
│三三│99年3月19日 │陳彥瑋│黃威凱│黃威凱│5,000     │
├──┼──────┼───┼───┼───┼─────┤
│三四│99年3月23日 │吳建勳│彭弘毅│張嘉宏│95,000    │
├──┼──────┼───┼───┼───┼─────┤
│    │99年3月25日 │吳建勳│陳祈達│鄭淵澤│31,000    │
│三五├──────┼───┼───┼───┼─────┤
│    │99年3月25日 │吳建勳│陳祈達│鄭淵澤│3,300     │
├──┼──────┼───┼───┼───┼─────┤
│三六│99年3月25日 │陳彥瑋│陳祈達│張嘉宏│17,000    │
├──┴──────┴───┴───┴───┼─────┤
│                                          │1,133,270 │
│詐騙金額總計                              │元（約新臺│
│                                          │幣5,252,10│
│                                          │0 元）    │
└─────────────────────┴─────┘
附表二
┌───┬──────┬───┬──────┬─────────┐
│編號  │物品名稱    │數量  │警方在扣押物│物品用途          │
│      │            │      │品上之貼紙標│                  │
│      │            │      │籤號碼      │                  │
├───┼──────┼───┼──────┼─────────┤
│  一  │桌上型電腦  │7台   │1-1         │編號1-2 、1-4 有安│
│      │            │      │至          │裝VOIP SERVER ，屬│
│      │            │      │1-7         │於被告所有、供犯罪│
│      │            │      │            │所用之物          │
├───┼──────┼───┼──────┼─────────┤
│  二  │VOIP ROUTER │11台  │3-1         │預備販售給網路語音│
│      │（小型）    │      │至          │客戶端所用之物品，│
│      │            │      │3-11        │屬於被告所有、供犯│
│      │            │      │            │罪預備之物        │
├───┼──────┼───┼──────┼─────────┤
│  三  │VOIP ROUTER │2台   │4-1         │預備販售給網路語音│
│      │（大型）    │      │至          │客戶端所用之物品，│
│      │            │      │4-2         │屬於被告所有、供犯│
│      │            │      │            │罪預備之物        │
├───┼──────┼───┼──────┼─────────┤
│  四  │GATEWAY     │5台   │5-1         │預備販售給網路語音│
│      │            │      │至          │客戶端所用之物品，│
│      │            │      │5-5         │屬於被告所有、供犯│
│      │            │      │            │罪預備之物        │
├───┼──────┼───┼──────┼─────────┤
│  五  │話務紀錄信封│11張  │15          │被告經營網路電話所│
│      │            │      │            │用之物，屬於被告所│
│      │            │      │            │有、供犯罪所用之物│
├───┼──────┼───┼──────┼─────────┤
│  六  │三通網資訊公│1張   │16          │被告經營網路電話所│
│      │司電信請款單│      │            │用之物，屬於被告所│
│      │            │      │            │有、供犯罪所用之物│
├───┼──────┼───┼──────┼─────────┤
│  七  │進貨發票（偉│8張   │17          │被告經營網路電話所│
│      │僑公司）    │      │            │用之物，屬於被告所│
│      │            │      │            │有、供犯罪所用之物│
├───┼──────┼───┼──────┼─────────┤
│  八  │出貨單及發票│4張   │18          │被告經營網路電話所│
│      │            │      │            │用之物，屬於被告所│
│      │            │      │            │有、供犯罪所用之物│
├───┼──────┼───┼──────┼─────────┤
│  九  │新意資訊社節│7張   │19          │被告經營網路電話所│
│      │費系統使用月│      │            │用之物，屬於被告所│
│      │報錶        │      │            │有、供犯罪所用之物│
├───┼──────┼───┼──────┼─────────┤
│  十  │新意資訊社開│30張  │20          │被告經營網路電話所│
│      │給客戶之發票│      │            │用之物，屬於被告所│
│      │            │      │            │有、供犯罪所用之物│
├───┼──────┼───┼──────┼─────────┤
│ 十一 │GATEWAY 進貨│35張  │21          │被告經營網路電話所│
│      │單（偉喬公司│      │            │用之物，屬於被告所│
│      │）          │      │            │有、供犯罪所用之物│
├───┼──────┼───┼──────┼─────────┤
│ 十二 │硬碟        │3台   │2-1         │與本案犯罪無關    │
│      │            │      │至          │                  │
│      │            │      │2-3         │                  │
├───┼──────┼───┼──────┼─────────┤
│ 十三 │節費盒      │3台   │6-1         │與本案犯罪無關    │
│      │            │      │至          │                  │
│      │            │      │6-3         │                  │
├───┼──────┼───┼──────┼─────────┤
│ 十四 │節費盒      │3台   │7-1         │與本案犯罪無關    │
│      │            │      │至          │                  │
│      │            │      │7-3         │                  │
├───┼──────┼───┼──────┼─────────┤
│ 十五 │節費盒      │4台   │8-1         │與本案犯罪無關    │
│      │            │      │至          │                  │
│      │            │      │8-4         │                  │
├───┼──────┼───┼──────┼─────────┤
│ 十六 │節費盒      │2台   │9-1         │與本案犯罪無關    │
│      │            │      │至          │                  │
│      │            │      │9-2         │                  │
├───┼──────┼───┼──────┼─────────┤
│ 十七 │節費盒      │4台   │10-1        │與本案犯罪無關    │
│      │            │      │至          │                  │
│      │            │      │10-4        │                  │
├───┼──────┼───┼──────┼─────────┤
│ 十八 │中國信託銀行│5本   │11-1        │僅用以證明網路語音│
│      │存摺        │      │至          │客戶端匯款至被告帳│
│      │            │      │11-5        │戶                │
├───┼──────┼───┼──────┼─────────┤
│ 十九 │郵局存摺    │4本   │12-1        │僅用以證明網路語音│
│      │            │      │至          │客戶端匯款至被告帳│
│      │            │      │12-4        │戶                │
├───┼──────┼───┼──────┼─────────┤
│ 二十 │第一銀行存摺│4本   │13-1        │僅用以證明網路語音│
│      │            │      │至          │客戶端匯款至被告帳│
│      │            │      │13-4        │戶                │
├───┼──────┼───┼──────┼─────────┤
│ 二一 │合作金庫銀行│1本   │14          │僅用以證明網路語音│
│      │存摺        │      │            │客戶端匯款至被告帳│
│      │            │      │            │戶                │
└───┴──────┴───┴──────┴─────────┘